---
title: "TP2 Systèmes de recommandation"
author: "Corentin Lacroix, Léa Boisdur"
date: "29 octobre 2016"
output: html_document
---

##0. Utility functions and data integration


```{r}
min.nindex <- function(m, n=5) {
  i <- order(m)
  return(i[1:n])
}

max.nindex <- function(m, n=5) {
  i <- order(m, decreasing=TRUE)
  return(i[1:n])
}

cosinus.vm <- function(v,m) { n <- sqrt(colSums(m^2)); (v %*% m)/(n * sqrt(sum(v^2))) }

load('/home/corentin/Documents/Polytechnique/Systèmes de recommandation/TPs/TP2/data.R')

```

##1. The PageRank algorithm used to rank references and references' references

Notre implémentation de l'algorithme PageRank suit la présentation du cours de l'algorithme. Nous avons choisi 0.85 comme valeur du paramètre d comme conseillé dans la littérature. Nous avons établi un ranking des références de l'article ainsi que des références des références de l'article.


```{r}
# PageRank function that returns a vector containing PageRank scores for all documents,
# m is the references matrix of all documents, d the PageRank specific parameter
# and n_iter is the number of iteration used to compute PagaRank scores

pageRank <- function(m, d, n_iter) {
  N <- nrow(m)
  s <- colSums(m) + 1
  p = rep(1,N)
  
  for (k in c(1:n_iter)) {
    p <- (1-d)/N * rep(1,N) + d *(m %*% (p/s))
  }
  return(p)
}

# Run the PageRank alogrithm on our data
d <- 0.85
p <- pageRank(m,d,100)

# References suggestions : rank the article references based on their PageRank scores
refs <- names(which(m[,'422908'] > 0))
names(sort(p[refs,], decreasing = TRUE))

# References and references references suggestions : rank article references and references' references 
# based on their pageRank algorithm
# Compute S1 and S1' matrices
m2 <- m %*% m
# m3_ij is 1 if i belong to j references or j references' references
m3 <- ((m + m2) > 0) + 0
refs.refs <- names(which(m3[,'422908'] > 0))
names(sort(p[refs.refs,], decreasing = TRUE))
```

##2. An item-item approach to produce recommendation for the target article

Nous avons ici implémenté différentes méthodes basées sur des calculs de distance pour produire des recommendations d'article pour l'article référence. Nous avons choisi de produire 50 recommandations avec ces méthodes (environ le nombre de références de l'article cible)

- méthode basée sur la distance euclidienne entre les vecteurs de références des articles : ici, la distance est la distance euclidienne entre les vecteurs colonnes de la matrice d'adjacence (vecteur des références des articles)

- méthode basée sur la distance cosinus : ici, le score de similarité entre 2 articles est la distance cosinus entre les deux vecteurs de références des articles (vecteurs colonnes)

- méthode basée sur la distance cosinus : ici, le score de similarité entre 2 articles est la distance cosinus entre les deux vecteurs de références des articles (vecteurs colonnes) + la distance cosinus entre les deux vecteurs de "références entrantes" des articles (vecteurs lignes)

La troisième méthode permet de prendre en compte dans le score de différence de 2 articles les articles pointant vers celui-ci. Cette méthode exploite donc plus d'informations que les deux premières. 



```{r}
n.voisins <- 51

# Euclidean distance based approach

distance.422908 <- sqrt(colSums((m[,'422908'] - m)^2))
i.distance.422908.NN <- min.nindex(distance.422908, n.voisins)
names(m[1,i.distance.422908.NN])

# Cosinus distance based approach

# Column based distance
distance.422908.cos <- as.vector(cosinus.vm(m[,'422908'], m))
distance.422908.cos[is.nan(distance.422908.cos)] <- 0
i.distance.422908.cos.NN <- max.nindex(distance.422908.cos, n.voisins)
names(m[1,i.distance.422908.cos.NN])

#Column and line based distances
distance.422908.cos.2 <- as.vector(cosinus.vm(m[,'422908'], m))
distance.422908.cos.2[is.nan(distance.422908.cos.2)] <- 0
distance.422908.cos.2 <- distance.422908.cos.2 + as.vector(cosinus.vm(m['422908',], t(m)))
distance.422908.cos.2[is.nan(distance.422908.cos.2)] <- 0
i.distance.422908.cos.2.NN <- max.nindex(distance.422908.cos.2, n.voisins)
names(m[1,i.distance.422908.cos.2.NN])

```



##3. Comparisons between item-item recommendations and PageRank algorithm

Nous avons tout d'abord tenté de comprendre la structure des recommandations produites par les méthodes item-item en cherchant la proportion de références (respectivement références et références de références) dans les 50 items suggérés. Les méthodes cosinus produisent des recommandations qui sont en majorité dans les références (ou références de références). La méthode basée sur la distance euclidienne produit des recommandations qui sont moins présentes dans les références.



```{r}
# Euclidean distance item-item approach

# Which recommended articles based on the Item-Item approach are references of 422908 ?
intersect(refs, names(m[1,i.distance.422908.NN]))
l = length(intersect(refs, names(m[1,i.distance.422908.NN])))/50
print(paste(l*100,"% of the 50 item item approach (with euclidean distance) recommended articles are in 42908 references"))

# Which recommended articles based on the Item-Item approach are references of 422908 or references' references ?
intersect(refs.refs, names(m[1,i.distance.422908.NN]))
l = length(intersect(refs.refs, names(m[1,i.distance.422908.NN])))/50
print(paste(l*100,"% of the 50 item item approach (with euclidean distance) recommended articles are in 42908 references or references'references"))

# Cosinus distance item-item approach

# Which recommended articles based on the Item-Item approach are references of 422908 ?
intersect(refs, names(m[1,i.distance.422908.cos.NN]))
l = length(intersect(refs, names(m[1,i.distance.422908.cos.NN])))/50
print(paste(l*100,"% of the 50 item item approach (with cosinus distance on columns vectors) recommended articles are in 42908 references"))
l = length(intersect(refs, names(m[1,i.distance.422908.cos.2.NN])))/50
print(paste(l*100,"% of the 50 item item approach (with cosinus distance on columns and lines vectors) recommended articles are in 42908 references"))

# Which recommended articles based on the Item-Item approach are references of 422908 or references references ?
intersect(refs.refs, names(m[1,i.distance.422908.cos.NN]))
l = length(intersect(refs.refs, names(m[1,i.distance.422908.cos.NN])))/50
print(paste(l*100,"% of the 50 item item approach (with cosinus distance columns vectors) recommended articles are in 42908 references or references'references"))
l = length(intersect(refs.refs, names(m[1,i.distance.422908.cos.2.NN])))/50
print(paste(l*100,"% of the 50 item item approach (with cosinus distance on columns and lines vectors) recommended articles are in 42908 references or references'references"))
```



Afin de comparer les références de la méthode PageRank et des méthodes basées sur les distances, nous avons implémenté une fonction calculant la moyenne des différences de ranking (en valeur absolue) de deux ensembles classant des items. Nous avons été relativement surpris des résultats : les différences peuvent être assez importantes entre les deux types de méthodes (voir ci-dessous). 

La méthode cosinus calculant une distance exploitant les informations sur les références entrantes et sortantes semblent être produire les ranking le plus similaire au ranking de la méthode basée sur les indices PagaRank (86.8913). 

Néanmoins, cette méthode de comparaison est imparfaite. Plus que de mesurer des différences entre 2 classements, notre fonction mesure à quel point le classement "largeSuggSet" place les références de l'article cible dans ses items les mieux classés. 



```{r}
# This function returns the average aboslute difference between items ranks in smallSuggSet and items ranks
# in largeSuggSet. All items from smallSuggSet must be in largeSuggSet.

averageAbsoluteRankDifferential <- function(smallSuggSet, largeSuggSet) {
  ns <- length(smallSuggSet)
  nl <- length(largeSuggSet)
  
  avRankDiff <- 0
  for (k in c(1:ns)) {
    item <- smallSuggSet[k]
    # print(abs(which(largeSuggSet == item)-k))
    avRankDiff <- avRankDiff + abs(which(largeSuggSet == item)-k)
  }
  return(avRankDiff/ns)
}

# Differences between euclidean distance item item approach ranking and PageRank based ranking (on references only)
largeSuggSet <- names(m[1,order(distance.422908, decreasing=FALSE)])
smallSuggSet <- names(sort(p[refs,], decreasing = TRUE))
averageAbsoluteRankDifferential(smallSuggSet, largeSuggSet)

# Differences between cosinus distance item item approach ranking and PageRank based ranking (on references only)
largeSuggSet <- names(m[1,order(distance.422908.cos, decreasing=TRUE)])
smallSuggSet <- names(sort(p[refs,], decreasing = TRUE))
averageAbsoluteRankDifferential(smallSuggSet, largeSuggSet)

# Differences between cosinus distance item item approach ranking and PageRank based ranking (on references only)
largeSuggSet <- names(m[1,order(distance.422908.cos.2, decreasing=TRUE)])
smallSuggSet <- names(sort(p[refs,], decreasing = TRUE))
averageAbsoluteRankDifferential(smallSuggSet, largeSuggSet)

# Differences between cosinus distance item item approach ranking and 
# PageRank based ranking (on references and references' references)
largeSuggSet <- names(m[1,order(distance.422908.cos, decreasing=TRUE)])
smallSuggSet <- names(sort(p[refs.refs,], decreasing = TRUE))
averageAbsoluteRankDifferential(smallSuggSet, largeSuggSet)

# Differences between cosinus distance (on coluns and lines vectors) item item approach ranking and 
# PageRank based ranking (on references and references' references)
largeSuggSet <- names(m[1,order(distance.422908.cos.2, decreasing=TRUE)])
smallSuggSet <- names(sort(p[refs.refs,], decreasing = TRUE))
averageAbsoluteRankDifferential(smallSuggSet, largeSuggSet)

```

